臺灣高等法院刑事判決　　　　　　　　94年度上訴字第3469號
上　訴　人
即　被　告　丙○○
　　　　　　　　　　現於台灣台北戒治所強制戒治中
選任辯護人　陳石山　律師
上列上訴人因違反槍砲彈藥刀械管制條例案件，不服臺灣板橋地
方法院94年度訴字第1384號，中華民國94年8月19日第一審判決
（起訴案號：臺灣板橋地方法院檢察署94年度核退偵字第628號
），提起上訴，本院判決如下：
    主  文
上訴駁回。
    事  實
一、丙○○前因傷害案件，於民國91年10月28日，經臺灣板橋地
    方法院91年度訴字第703號判決判處有期徒刑5月確定，嗣於
    91年12月10日易科罰金執行完畢。丙○○仍不知悔改，未經
    許可，於93年5、6月間，在其所經營位於臺北縣新莊市○○
    街178號之機車行內，以新臺幣（下同）3萬元之價格，向自
    稱甲○○○○之成年男子，購入具殺傷力，由仿WALTHER廠
    PPK/S型半自動手槍製造之玩具手槍換裝土造金屬槍管，改
    造而成之改造玩具手槍乙把（槍枝管制編號：0000000000）
    及直徑8.0ｍｍ之土造子彈乙顆，而無故持有之。嗣因其母
    丁○○○向警舉發丙○○施用毒品犯嫌，經丁○○○、丙○○同意警方至其等位於臺北縣新莊市○○路186巷1號之住所
    執行搜索，而為警於94年4月18日下午2時30分許，在上址查
    獲，並扣得上開具殺傷力之改造玩具手槍、土造子彈。
二、案經基隆市警察局第三分局報請臺灣板橋地方法院檢察署檢
    察官偵查起訴。
    理  由
一、認定犯罪事實所憑之證據及理由：
    上開購入並無故持有改造玩具手槍及子彈之事實，業據被告
    丙○○坦承不諱，復有扣案改造玩具手槍1把及子彈1顆、基
    隆市警察局第三分局搜索扣押筆錄及扣案物照片5張可證，
    足認被告上開自白與事實相符，堪以採信。又扣案之手槍、
    子彈，經內政部警政署刑事警察局分別以性能檢驗法及試射
    法鑑定結果，認手槍係由仿WALTHER廠PPK/S型半自動手槍製
    造之玩具手槍，換裝土造金屬槍管改造而成之改造手槍，雖
    送鑑槍枝保險鈕已斷裂，惟認不影響槍枝之擊發功能，可擊
    發適用之子彈，認具殺傷力；子彈1顆，係由土造金屬彈殼
    ，加裝直徑約8.0mm之金屬彈頭而成之土造子彈，經實際試
    射結果，可擊發，認具殺傷力，有內政部警政署刑事警察局
    94年5月24日刑鑑字第0940063149號槍彈鑑定書在卷可稽。
    綜上，事證明確，被告犯行堪予認定。
二、論罪：
  (一)核被告丙○○所為，係犯槍砲彈藥刀械管制條例第8條第4項
    之未經許可持有其他可發射子彈具有殺傷力之改造金屬玩具
    手槍罪及同條例第12條第4項之未經許持有具殺傷力之子彈
    罪。被告以一行為同時觸犯前開2罪，為想像競合犯，應從
    一重之槍砲彈藥刀械管制條例第8條第4項持有改造玩具手槍
    罪論處。辯護人雖於原審為被告辯護稱：被告開始持有槍彈
    的時間是93年5、6月間，雖然被查到時，已經是新法施用期
    間，但比較新舊法結果，以舊法對被告較為有利，持有槍枝
    部分，仍應適用修正前之槍砲彈藥刀械管制條例第11條第4
    項之規定，且檢察官起訴書亦這樣記載云云。然按未經許可
    持有手槍，其持有之繼續，為行為之繼續，亦即一經持有手
    槍，罪已成立，但其完結須繼續至持有行為終了時為止，有
    最高法院88年第8次刑事庭會議決議可參，並經公訴人當庭
    更正原起訴書記載之起訴法條為現行槍砲彈藥刀械管制條例
    第8條第4項，有原審準備程序筆錄可稽，辯護人認持有行為
    係即成犯，應適用修正前之槍砲彈藥刀械管制條例乙節，其
    法律見解容有誤會。查被告自93年5、6月間起持有具殺傷力
    改造玩具手槍之行為，係犯罪行為之繼續，至94年4月18日
    為警查獲時，始告終了，自應適用裁判時之現行槍砲彈藥刀
    械管制條例論處，本案並不生被告行為後法律有變更之新舊
    法比較問題，附此敘明。
  (二)又被告有如事實欄所載，前因傷害案件，經法院判處有期徒
    刑5月，於91年12月10日易科罰金執行完畢之紀錄，有臺灣
    高等法院被告前案紀錄表可參，其於有期徒刑執行完畢後5
    年內，再為本案犯行，應依法加重其刑。
三、維持原判決及駁回上訴之理由：
    原審認被告罪證明確，適用槍砲彈藥刀械管制條例第8條第4
    項、第12條第4項，刑法第11條前段、第47條、第55條、第
　　42條第2項、第38條第1項第1款，罰金罰鍰提高標準條例第2
  　條，現行法規所定貨幣單位折算新臺幣條例第2條規定，並
    審酌被告為防身而購買上開具殺傷力槍彈之犯罪動機，未經
    許可無故持有該批槍彈，長達1年，期間甚長，然其僅持有1
    顆子彈，且於持有槍彈期間，均未持槍彈為其他犯行，對社
    會治安所生之危害尚非重大，及其於犯罪後自警詢時起至本
    院審理時，均坦承持有行為，深知悔悟，態度良好等一切情
    狀，量處有期徒刑年貳月，併科罰金新臺幣壹萬元，並就
    罰金刑部分諭知易服勞役之折算標準，扣案之具有殺傷力之
　　仿WALTHER廠PPK/S型半自動手槍製造之玩具手槍換裝土造金
  　屬槍管，改造而成之改造玩具手槍乙把（槍枝管制編號：00
    00000000號），係違禁物，應依刑法第38條第1項第1款之規
    定宣告沒收。另扣案之土造子彈1顆（具直徑8.0mm之土造金
    屬彈頭），雖具殺傷力，然因於鑑驗過程中試射而不具子彈
    之形式，不予宣告沒收。經核認事用法，均無違誤，量刑亦
    無不當。被告上訴意旨以：查獲之改造玩具手搶1把、子彈1
    顆，在94年農曆春節前，即搜索前的二個月，伊即已跟基隆
    憲兵隊乙○○提到槍枝的事情表示自首，然後基隆憲兵隊才
    知會基隆市警察局第三分局在94年4月18日派警員己○○、
    小隊長戊○○到伊住處搜索時，就先問伊沒有「藥」，伊回
    稱沒有「藥」，但有改造玩具手搶1把、子彈1顆，當時是伊
    主動把槍、彈交出來的，符合自首要件，應予減輕其刑云云
    。惟按自首以對於未發覺之罪投案而受裁判為要件，至其方
    式雖不限於自行投案，即託人代理自首或向非偵查機關請其
    轉送，亦無不可，但須有向該管司法機關自承犯罪而受裁判
    之事實，始生效力，若於犯罪後，僅向被害人或非有偵查犯
    罪職務之公務員陳述自己犯罪之事實，而無受裁判之表示，
    即與自首之條件不符（最高法院50年台上字第65號判例參照
    ）。經查，證人即基隆市警察局第三分局偵查隊小隊長戊○○於本院審理中證稱：94年4月18日與己○○前往被告丙○○住處進行搜索勤務94年4月18日當日，被告住處大門是被
    告的媽媽開門的，然後再敲被告的房間門，進入房間裡面後
    ，有發現床上有一堆的瓦斯玩具手槍，沒有殺傷力，伊就問
    被告還要做什麼壞事，同事己○○就在旁邊看有無違禁毒品
    ，在一堆的瓦斯槍裡面先發現壹支改造手槍，扣案的玩具手
    搶1把裡面並沒有彈夾，子彈是另外找到的，伊問被告是否
    改造的手槍，被告回答說是，再問被告有沒有子彈，是在另
    外的彈夾裡面找到一顆子彈，彈夾也是在一堆瓦斯槍裡面發
    現的。不是被告丙○○主動先交出改造槍枝的，是己○○先
　  發現槍枝的，然後伊才問被告有無子彈，被告丙○○才交出
    子彈的等語，另一證人即基隆市警察局第三分局偵查隊偵查
    員己○○於本院審理中證稱：當時是我先發現改造槍枝1支
    ，子彈是被告自己交出來的，改造槍枝是我先發現的等語。
    復於被告辯稱：「一堆瓦斯槍有4、5支，而改造手槍是我主
    動拿出來的，他們先問有無「藥」，我說沒有「藥」，但有
    改造玩具手搶1把、子彈1顆，當時是我主動把槍、彈交出來
    的。」時，證人戊○○仍證稱：不是這樣，是證人己○○先
    發現槍枝的，然後我問被告有無子彈，被告丙○○才主動交
    出子彈的；證人己○○證稱：槍枝是我先發現的等語（見本
    院94年12月9日審判程序筆錄），足見查獲具有殺傷力之改
    造玩具手搶1把、子彈1顆，係有偵查犯罪職權之偵查員先行
    查獲，非被告主動交出，應與自首要件不符；另證人即現於
    基隆市憲兵隊服役（階級中尉）乙○○於本院審理中證稱：
    93年12月間，被告丙○○有到基隆市憲兵隊提到甲○○○○
    賣給他的槍枝，價錢並沒有提到，被告是要檢舉甲○○○○
    賣槍給他，但被告並沒有帶槍過來，雖有帶子彈過來，但子
    彈是假的，且當時被告丙○○的神智不清楚，也沒有表示要
    自首，所以就沒有受理，只有錄音、沒有製作筆錄等語（見
    本院94年12月9日審判程序筆錄），雖被告辯稱伊所攜帶之
    子彈即係本件扣案之子彈云云，惟據證人乙○○所證，被告
    係為檢舉甲○○○○販賣槍枝而向伊檢舉，並無陳述自己犯
    罪之事實，而受裁判之表示，亦與自首要件不合。上訴意旨
    核無理由，應予駁回。
四、適用法律：
據上論斷，應依刑事訴訟法第368條，判決如主文。
本案經檢察官鄭龍照到庭執行職務。
中　　華　　民　　國　　94　　年　　12　　月　　30　　日
　　　　　　　　　刑事第二十一庭審判長法　官  溫耀源
　　　　　　　　　　　　　　　　　　  法　官  周政達
　　　　　　　　　　　　　　　　　　  法　官  邱同印
以上正本證明與原本無異。
如不服本判決，應於收受送達後十日內向本院提出上訴書狀，其
未敘述上訴之理由者並得於提起上訴後十日內向本院補提理由書
（均須按他造當事人之人數附繕本）。
          　　　　　　　　　　　　　　書記官  莊昭樹
中　　華　　民　　國　　94　　年　　12　　月　　30　　日
附錄：本案論罪科刑法條全文
槍砲彈藥刀械管制條例第8條
未經許可，製造、販賣或運輸鋼筆槍、瓦斯槍、麻醉槍、獵槍、
空氣槍或第四條第一項第一款所定其他可發射金屬或子彈具有殺
傷力之各式槍砲者，處無期徒刑或五年以上有期徒刑，併科新臺
幣一千萬元以下罰金。未經許可，轉讓、出租或出借前項所列槍
枝者，處五年以上有期徒刑，併科新臺幣一千萬元以下罰金。意
圖供自己或他人犯罪之用，而犯前二項之罪者，處無期徒刑或七
年以上有期徒刑，併科新臺幣一千萬元以下罰金。
未經許可，持有、寄藏或意圖販賣而陳列第一項所列槍枝者，處
三年以上十年以下有期徒刑，併科新臺幣七百萬元以下罰金。第
一項至第三 項之未遂犯罰之。
槍砲彈藥刀械管制條例第12條
未經許可，製造、販賣或運輸子彈者，處一年以上七年以下有期
徒刑，併科新台幣五百萬元以下罰金。
未經許可，轉讓、出租或出借子彈者，處六月以上五年以下有期
徒刑，併科新台幣三百萬元以下罰金。
意圖供自己或他人犯罪之用，而犯前二項之罪者，處三年以上十
年以下有期徒刑，併科新台幣七百萬元以下罰金。
未經許可，持有、寄藏或意圖販賣而陳列子彈者，處五年以下有
期徒刑，併科新台幣三百萬元以下罰金。
第一項至第三項之未遂犯罰之。
